【裁判字號】    89,交上易,101
【裁判日期】    890412
【裁判案由】    過失傷害
【裁判全文】
臺灣高等法院臺中分院刑事判決                八十九年度交上易字第一○一號
    上  訴  人  臺灣台中地方法院檢察署檢察官
    上  訴  人
    即  被  告  丁○○
    選任辯護人  林志忠
                陳國華
右列上訴人因被告過失傷害案件，不服台灣台中地方法院八十八年度交易字第五六八
號中華民國八十八年十一月二十五日第一審判決（起訴案號：台灣台中地方法院檢察
署八十八年度偵字第一四七三一號）提起上訴，本院判決如左：
    主      文
上訴駁回。
    事      實
一、丁○○於民國（下同）八十八年四月二十日下午六時三十分許，駕駛Ｂ七－一五
    六五號自用小客車沿台中市○○○路由西向東往台中市區方向行駛，待駛至惠文
    路與惠中路間之台中港路路邊停車，丁○○將車停放於路邊後正欲下車向外開啟
    車門時，應注意行人、車輛、並讓其先行，依當時狀況並無不能注意之情形而竟
    仍疏未注意後方有無來車，即貿然開啟車門下車，適有甲○○○騎乘ＳＹＵ－四
  六九號機車亦沿台中市○○○路同方向行駛行經該處，亦疏未注意車前狀況，遂
    碰撞丁○○所開啟之車門門緣，甲○○○倒地後受有左側遠端鎖骨骨折、右側第
    一掌骨及第四趾骨骨折之傷害。
二、案經被害人甲○○○訴由台灣台中地方法院檢察署檢察官偵查起訴。
    理      由
一、訊據上訴人即被告丁○○（下稱被告）固不否認於右揭時地其停車在該處發生車
    禍，告訴人甲○○○騎機車倒地受傷之事實，惟矢口否認有過失傷害之犯行，辯
    稱：當時伊已將小客車停妥人並已離開，是告訴人甲○○○駕駛機車不小心撞到
    伊車之前、後車門，伊並無過失，伊係出於善心上前協助被害人就醫云云。惟查
    ：(一)、被告右開駕車肇事之事實，業據告訴人甲○○○迭於偵查、原審及本院指
    訴綦詳，並有傷害診斷書、車輛維修單各一份附卷可稽（見偵查卷第七頁；原審
    卷第十六頁）。依卷附傷害診斷書所載，告訴人甲○○○受有右手第一掌骨及第
    四趾骨骨折之傷害，顯係告訴人之右手駕駛機車於碰撞為小客車之車門邊緣所傷
    ，再依卷附被告所提出之車輛維修單，被告維修項目，均屬小客車之前車門部位
    ，並無後車門之維修項目。又經原審勘驗告訴人之機車，其機車之前檔風板、檔
    泥板均完好未受損等情，有勘驗筆錄在卷可據（見原審卷第十五頁），本件車禍
    係被告未注意後方來車，突然開啟小客車之前車門，而告訴人駕駛機車之右手把
    撞及小客車之車門邊緣所致，已可認定。苟如被告所辯：告訴人甲○○○係自行
    騎機車不慎而跌倒在地，被告出於善心上前予以協助就醫之情非虛，告訴人甲○○○心存感激尚且不及，豈有誣攀故賴被告之理？又被告於本院提出車禍發生後
    現場照片一張（外放本院卷證物袋），標示其汽車後亦有刮痕，惟該刮痕是否與
    本件車禍有關，無從據該紙照片查證，自不能據之為有利被告之認定。(二)、被告
    於本院辯稱：伊當時與友人丙○○已下車欲前往附近餐廳，並未開啟車門致告訴
    人甲○○○受傷云云，惟關於被告所述下車後迄發覺車禍之情節，被告於本院供
    陳：「我車子路邊停好，已下車，走在人行道，已走幾步路，聽到碰撞聲．．．
    過去看告訴人，告訴人倒地坐在地上」等語（見本院卷第三十五頁及反面），而
    證人丙○○於本院卻證稱：「停好車子，走了一、二百公尺處，有聽到碰撞聲，
    過去看一婦人騎機車摔倒在地上」等語（見本院卷第三十六頁及反面），二人就
    下車後迄發覺有車禍間行走之距離，出入頗大，又與被告於原審法院台中簡易庭
    所供：「當時我停好車子與朋友已離開車子，要到信兵衛吃飯，走了一半忽然聽
    見後面有碰撞聲音，我回頭看，就看見被害人騎機車倒在我的汽車旁邊」（見原
    審八十八年中交簡字第三四號卷八十八年九月十三日訊問筆錄）之情節，亦不符
    合。且告訴人甲○○○指稱：車禍當時，證人丙○○當時並未在場，係事後經被
    告連絡才到現場等語，因此不能據證人丙○○之證詞，為有利被告之認定。(三)、
    按停車向外開啟車門時，應注意行人、車輛、並讓其先行，道路交通安全規則第
    一百十二條第一項第十五款定有明文。本件被告駕車自應注意上述道路交通安全
    規定，且依其狀況，又非不能注意，竟疏未注意，以致肇事致人受傷，被告顯有
    過失。綜上所述，本件事證明確，被告所否認與辯解無非卸責飾詞，其犯行洵堪
    認定，應依法論科。
二、核被告丁○○所為，係犯刑法第二百八十四條第一項前段之因過失傷害人之罪。
    原審依據上述理由，適用刑法第二百八十四條第一項前段、第四十一條、罰金罰
    鍰提高標準條例第一條前段、第二條，並審酌被告過失程度之輕重、告訴人所受
    傷害程度及本件車禍與有過失、被告肇事後猶飾詞狡賴及肇事後被告迄今仍未與
    告訴人達成民事和解，取得諒解，犯後態度不佳等一切情狀，量處被告有期徒刑
    五月之刑，並諭知易科罰金之折算標準，以三百元折算一日。經核其認事用法俱
    無不合，量刑亦稱允適，檢察官據被害人甲○○○之請求，以被告犯後亳無悔意
    ，拒絕和解，原審量刑過輕而上訴；被告提起上訴，猶執陳詞否認有過失責任而
    指摘原判決不當，均非有理由，應予駁回。
據上論斷，應依刑事訴訟法第三百六十八條，判決如主文。
本案經檢察官乙○○到庭執行職務。
中      華      民      國    八十九     年      四       月    十二    日
                                  臺灣高等法院臺中分院刑事第七庭
                                        審判長法  官  林  榮  龍
                                              法  官  蔡  聰  明
                                              法  官  江  錫  麟
右正本證明與原本無異。
不得上訴。
                                              書記官  謝  雅  惠
中      華      民      國    八十九     年      四       月    十四    日
                                    Ｃ


司法院資訊處製作；財團法人民間司法改革基金會備份。
